【裁判字號】    90,訴,1784
【裁判日期】    900920
【裁判案由】    妨害自由等
【裁判全文】
臺灣高雄地方法院刑事判決                          九十年度訴字第一七八四號
    公  訴  人  臺灣高雄地方法院檢察署檢察官
    被      告  丙○○
右列被告因妨害自由等案件，經檢察官提起公訴（九十年度偵續字第一一七號），本
院判決如左：
    主  文
丙○○被訴妨害自由部分無罪，被訴傷害部分公訴不受理。
    理  由
一、公訴意旨略以：被告丙○○於民國八十八年四月二十日將坐落高雄縣鳳山市○○○路九七－三號「海洋超市」讓與乙○○經營，乙○○又將該超商交由其弟即告
    訴人甲○○經營，因甲○○負債太多且積欠丙○○該店店租，致丙○○心生不滿
    ，竟基於傷害之犯意，於八十八年八月十四日夥同不詳姓名男子十餘人手持鐵器
    至「海洋超市」店內將甲○○強行拉至店門口，丙○○又抓住甲○○雙手不讓伊
    離開，剝奪其行動自由約五分鐘，又夥同不詳姓名男子十餘人持鐵器毆打丙○○
    ，使之受頭皮撕裂傷及臉部撕裂傷一公分，並阻止廠商林松鶴前往該店取回貨物
    ，嗣將「海洋超市」內之商品據為己有，改名為「中日超商」，妨害他人行使權
    利，因認被告丙○○涉犯刑法第三百零二條第一項、第二百七十七條第一項、第
    三百零四條第一項之罪嫌。
二、按犯罪事實應依證據認定之，無證據不得推定其犯罪事實。又不能證明被告犯罪
    者，應諭知無罪之判決，刑事訴訟法第一百五十四條、第三百零一條第一項前段
    分別定有明文。又告訴人之告訴，係以使被告受刑事訴追為目的，是其陳述是否
    與事實相符，仍應調查其他證據以資審認，最高法院五十二年台上字第一三００
    號著有判例。公訴人認被告丙○○涉犯刑法第三百零二條第一項私行拘禁罪、同
    法第三百零四條第一項強制罪及同法第二百七十七條第一項傷害罪嫌，無非係以
    告訴人甲○○之指述、證人丁○○、乙○○之證詞及驗傷單為其論據。訊據被告
    丙○○堅決否認有右開犯行，辯稱：伊沒有叫人打告訴人，伊是房東，因為是聽
    到爭吵才下樓查看，聽說是告訴人和廠商之糾紛，因告訴人欠房租，所以伊將店
    收回自己經營等語。經查：
甲、無罪部分：
    （一）被告丙○○為高雄縣鳳山市○○○路九十七之三號房屋之所有人，其將原
          經營之超商讓渡予告訴人甲○○之兄乙○○，並將房屋一併出租，嗣該超
          市交由甲○○經營，惟告訴人自八十八年七月間起即未依約給付租金，並
          欠繳水電費用二萬餘元等情，此有讓渡證書、房屋租賃契約書、高雄縣政
          府營利事業登記證、告訴人親書之切結書及退票理由單在卷可按，而告訴
          人經被告催告後仍未出面處理房屋租賃等諸多問題，且因個人財務問題經
          其他債權人提起詐欺告訴而經台灣高雄地方法院檢察署檢察官以八十八年
          度偵字第二七一七二號起訴書提起公訴在案，亦有被告所發存證信函及起
          訴書影本各一份附卷足憑；又告訴人自本件事發之後，即搬遷至台南市，
          迄八十九年五月間始對被告提出告訴，此為告訴人所自承，並有告訴狀一
          份附卷足憑，此期間告訴人均未出面與被告洽談房屋租賃之諸多事誼，則
          被告為保障自身權益，並依告訴人所簽之切結書意旨，將前開超商重新收
          回營業，為單純之權利行使，並非妨害他人行使權利之行為，更何況告訴
          人並未能舉證被告有何阻止其繼續經營該商市之強制之行為。再者，被告
          於八十八年八月十四日夥同不詳姓名男子十餘人將告訴人打傷（此部分公
訴不受理，詳後述），其主觀意圖無非為保全本身就租賃契約所生債權而
          對告訴人置於該房屋物品產生之留置權，究與妨害他人行使權利之構成要
          件有間，是公訴人認被告涉犯刑法第三百零四條第一項之強制罪嫌，尚屬
          無據。
    （二）刑法第三百零二條第一項之妨害自由罪，係以私行拘禁或以其他非法方法
          剝奪人之行動自由者，始能成立。本件據告訴人指述：八十八年八月十四
          日事發當時，被告阻止告訴人搬貨，雙方發生爭執，嗣告訴人與廠商林松
          鶴繼續整理貨品，被告則至旁撥打行動電話，約過十分鐘後，就有一批人
          衝進來打告訴人，被告亦有參與毆打告訴人等語（詳本院九十年九月六日
          審理筆錄）。準此，被告在夥同眾人毆打告訴人時，雙方不免有所拉扯，
          此由證人乙○○、丁○○於本院證述：「．．大約有十幾個人，被告喊打
          ，所以那些人就打成一片．．」、「．．甲○○被被告拉著，他也有打呂
          世川巴掌，後來被告喊打，那群人就打甲○○，當時他們在店內靠近門口
          處拉拉扯扯．．」等語（詳本院九十年八月二十一日審理筆錄）亦可知雙
          方發生肢體衝突時，情狀急迫而混亂，雙方拉扯難免，在雙方拉扯中，告
          訴人之行動受阻，核情係雙方拉扯時難免發生之一種表現，尚難認有妨害
          他人自由之犯意，告訴人之行動自由亦未達於被剝奪之程度，是與上開法
          定構成要件不合，尚難令被告負此刑責。
    綜上所述，被告之行為與刑法第三百零二條第一項剝奪他人行動自由罪、同法第
    三百零四條第一項強制罪之構成要件未合，此外，復查無其他積極證據證明被告
    有何公訴人所指之犯行，揆諸首揭法條規定及判例說明，自應為被告無罪之諭知
    。
乙、公訴不受理部分：
    （一）按告訴乃論之罪，其告訴應自得為告訴之人知悉犯人之時起，於六個月內
          為之，又已逾告訴期間者，應諭知不受理之判決，刑事訴訟法第二百三十
          七條第一項、第三百零三條第三款分別定有明文。
    （二）查本件告訴人告訴被告丙○○傷害部分，其案發時間為八十八年八月十四
          日，而告訴人亦明知被告為加害之人，惟告訴人卻遲至八十九年五月二十
          五日始對被告提出告訴，顯然已逾告訴期間，依照上開說明，就該部分應
          為不受理之諭知。
三、據上論斷，應依到事訴訟法第三百零一條第一項、第三百零三條第三款，判決如
    主文。
中      華      民      國      九十      年      九      月    二十    日
                                  臺灣高雄地方法院刑事庭
                                      法  官    吳  宏  榮
右正本證明與原本無異。
如不服本判決，應於判決送達後十日內，向本院提出上訴狀。
                                      書記官    呂  怜  勳
中      華      民      國      九十      年      九      月    二十    日


司法院資訊處製作；財團法人民間司法改革基金會備份。
